【裁判字號】    89,上易,2259
【裁判日期】    890807
【裁判案由】    竊盜
【裁判全文】
臺灣高等法院刑事判決                          八十九年度上易字第二二五九號
    上  訴  人  臺灣新竹地方法院檢察署檢察官
    被      告  甲○○
右上訴人因被告竊盜案件，不服臺灣新竹地方法院八十八年度易字第一一五七號，中
華民國八十九年四月二十四日第一審判決（起訴案號：臺灣新竹地方法院檢察署八十
八年度偵字第七五０九號）提起上訴，本院判決如左：
    主  文
上訴駁回。
    理  由
一、公訴意旨略以：被告甲○○基於概括之犯意，先後於民國八十八年九月十五日及
    同年月二十一日，在新竹縣尖石鄉梅花村八鄰山區被害人丙○○所種植適可採收
    之老薑園，趁無人看守之際，與不詳年籍之數人，每次均盜挖部分園中較值錢之
    老薑，並以被害人丙○○放置園中之數十個袋子（尼龍袋）裝收後，連同袋子賣
    予不知情之乙○○（另經檢察官為不起訴處分），嗣於同年月二十五日，被害人
    丙○○於新竹縣尖石鄉縣風景區乙○○所經營之果菜攤，發現其所親縫
    而連同老薑被竊之手提尼龍袋，乃報警循線查獲，並扣得尼龍袋子一只，因認被
    告涉有刑法第三百二十條第一項之普通竊盜罪嫌等語。
二、按犯罪事實應依證據認定之，無證據不得推定其犯罪事實，刑事訴訟法第一百五
    十四條定有明文。而認定犯罪事實所憑之證據，固不以直接證據為限，間接證據
    亦包括在內；然而無論直接或間接證據，其為訴訟上之證明，須於通常一般之人
    均不致有所懷疑，而得確信其為真實之程度者，始得據為有罪之認定，倘其證明
    尚未達到此一程度，而有合理之懷疑存在時，法院無從為有罪之確信，即應為無
    罪之判決。又告訴人之告訴，係以使被告受刑事訴追為目的，是其陳述是否與事
    實相符，仍應調查其他證據以資審認；且認定不利於被告之事實，須依積極證據
    ，苟積極證據不足為不利於被告事實之認定時，即應為有利於被告之認定，更不
    必有何有利之證據。（最高法院五十二年臺上第一三○○號、七十六年臺上第四
    九八六號判例參照）。
三、公訴人認被告涉有竊盜罪嫌，無非係以：證人乙○○證稱伊所販賣之老薑係向被
    告所購得，而被害人丙○○則陳稱伊所使用之尼龍袋未在市面上流通，因伊尼龍
    袋有縫補過，且證人乙○○所販售之老薑伊認得係伊所種植等情，並有尼龍袋一
    只扣案足資佐證等為其主要論據。
四、訊據被告甲○○固不否認有批發老薑供證人乙○○販賣等情，惟堅決否認有竊盜
    犯行，並辯稱伊未竊挖取被害人丙○○種植之老薑，伊出售之老薑係自己種植的
    ，又市面上流通之尼龍袋差不多都是相同的，且有的尼龍袋本來就是從證人乙○○處收回來的，況伊於八十八年九月二十日晚上十一時許正好與朋友姜文達到新
    竹縣尖石鄉天打那附近夜釣，翌日早上伊的車子沒油，還向住附近之朋友楊烜堤
    借用機車之汽油，然因機車內汽油不夠，伊還打電話叫朋友張維猛載汽油來，但
    當天（按八十八年九月二十一日）剛好是大地震，所以張維猛買不到汽油，後來
    姜文達開張維猛的車到新竹縣竹東鎮才買到汽油，當時已是下午等語。經查：
  (一)被害人丙○○固曾在新竹縣尖石鄉梅花村八鄰山區，先後二次遭人竊取老薑，惟
    第二次被竊挖取之時間係在八十八年九月二十日晚上八時許後至翌日上午十時許
    之間，此業據被害人丙○○於原審審理中陳稱伊係於八十八年九月二十日晚上七
    時許始離開山區，迄至翌日上午十時許又發現被竊挖等情明確，並有現場照片四
    禎附卷足稽。惟被告確曾於八十八年九月二十日晚上十一時許與朋友姜文達至新
    竹縣尖石鄉天打那附近夜釣，嗣翌日早上因車子沒汽油，其乃向住附近之朋友楊
    烜堤借用機車之汽油，然因機車內汽油不夠，其又打電話叫朋友張維猛載汽油，
    但因當日發生大地震，故張維猛亦買不到汽油，嗣後始由姜文達開張維猛的車到
    新竹縣竹東鎮才買到汽油，當時已是下午等情，業據證人楊烜堤、張維猛、姜文
    達等分別在原審到庭證述屬實，參以八十八年九月二十一日確發生大地震，此為
    眾所週知之事，故證人楊烜堤、張維猛、姜文達等於事隔數月後猶能記憶當天之
    事，應尚堪採信。再者，被害人丙○○於警訊中同時陳稱第二次被竊挖之數量約
    一千公斤，依判斷應有五、六人一起竊挖等語，顯然被害人丙○○指稱定有五、
    六人以上一起竊挖云云，乃係個人臆測之詞，惟倘係一人竊挖數量約一千公斤之
    老薑，即應需花費相當長之時間及心力。據此，被告是否可能於八十八年九月二
    十日晚上八時許至同日晚上約十一時之間（蓋八十八年九月二十日晚上十一時起
    至翌日上午十時許之間，被告均在新竹縣尖石鄉天打那）獨自竊挖約一千公斤之
    老薑後，猶能不慌不忙前往新竹縣尖石鄉天打那夜釣，即不無可疑。
  (二)又被害人丙○○另指稱伊向證人乙○○所購買之六袋老薑確均係伊所種植，因亦
    認得其中一個尼龍袋之帶子係伊縫補，且伊所種植之老薑很大，是大種的，全臺
    灣所種植之老薑均無伊所種植之老薑漂亮，伊亦認得出來等情；另證人乙○○亦
    證稱伊所販賣之老薑係向被告所販入等語。然被告確有種植老薑，且自八十八年
    五月間起即開始批發販售老薑予證人乙○○，每次批發販售予證人乙○○之老薑
    均與本案批發販售之老薑（即本案證人乙○○販入後再由被害人丙○○購得之老
    薑）差一點點或差不多；又市面上買賣之老薑均係使用相同之尼龍袋，且在市面
    上流通，證人乙○○亦曾將市面上回流之尼龍袋交還被告重覆使用等情，亦據證
    人乙○○到庭證述屬實，並有尼龍袋一只扣案足資佐證，另有老薑暨尼龍袋照片
    四禎在卷可證。而被害人丙○○亦不否認市面上均係使用之尼龍袋，且均在市面
    上流通等情。揆諸前情，顯然被告辯稱伊出售予證人乙○○之老薑係自己種植的
    ，且市面上流通之尼龍袋差不多都是相同的，且有的尼龍袋本來就是從證人乙○○處收回來的等情，即非全然無據。況姑不論種植老薑之地方遍及全省，縱然僅
    新竹縣尖石鄉地區亦應有相當多地方種植老薑，則被害人丙○○陳稱伊認得伊所
    種植之老薑，且伊所種植之老薑係全台灣最好的（亦即被害人丙○○所稱最漂亮
    的）云云，依一般之經驗法則判斷，實難令人置信。是被害人丙○○陳稱伊向證
    人乙○○購買之老薑定係伊所種植云云，是否全然可採，亦不無可疑。
  (三)至扣案尼龍袋之帶子其中一條固有以一般普通之紅色塑膠繩縫補，然該縫補手法
    並無何特別之處，此業據原審勘驗無訛（參原審八十九年一月二十一日訊問筆錄
    ），並有照片二禎附卷足稽。據此，市面上所使用之尼龍袋既均係相同，自難以
    排除尚有他人亦可能以一般普通之紅色塑膠繩縫補尼龍袋之帶子，亦難僅以被害
    人丙○○曾以一般普通之紅色塑膠繩縫補過尼龍袋之帶子，即遽認該扣案已縫補
    過帶子之尼龍袋確為被害人丙○○所有。況被害人丙○○既已連同尼龍袋失竊，
    而迄至八十八年九月二十五日始在證人乙○○處發現老薑及尼龍袋，自亦不能排
    除竊盜者竊取老薑後已連同尼龍袋在市面上流通，嗣再輾轉流通至被告或證人乙○○處之可能性。
  (四)綜上所述，尚難遽依告訴人之指訴，即認被告竊取告訴人之老薑。被告所辯非不
    可採信。
五、綜上，本件除告訴人之告訴外，遍觀卷內之資料，尚未達於被告有罪之確信程度
    ，從而原審以查無積極證據證明被告竊盜，判決被告無罪，核無不合，檢察官上
    訴以：(1)原審未查明八十八年九月十五日部分是否為被告所竊取云云，惟查，被
    告無自證無罪之義務，被告縱未交待其當日之行蹤，但仍應有積極之證據始能證
    明被告犯罪，茲法院既查無被告犯罪之積極證據，自應諭知被告無罪，檢察官此
    部分上訴為無理由，(2)另檢察官又指被告於八十八年九月二十日固與朋友一起釣
    魚，但中途有無離開原審未調查一節，其理相同，即證明被告犯罪係檢察官之職
    責，茲檢察官所舉之證據既不能證明被告竊取，自不能要求被告自證無罪，且經
    原審及本院調查，亦查無其他積極之證據足以證明被告犯罪，固該部分原審諭知
    無罪亦無不當，公訴人上訴亦無理由，應駁回檢察官之上訴。
據上論斷，應依刑事訴訟法第三百六十八條判決如主文。
本案經檢察官郭弘佑到庭執行職務。
中      華      民      國    八十九    年      八      月      七      日
                              臺灣高等法院刑事第十三庭
                                  審判長法  官  常  尚  信
                                    法  官  盧  彥  如
                                        法  官  周  占  春
右正本證明與原本無異。
不得上訴。
                                        書記官  劉      瑗
中    華    民    國    八十九    年       八       月        九        日


司法院資訊處製作；財團法人民間司法改革基金會備份。
